臺灣高等法院臺中分院民事裁定
111年度抗字第186號
抗  告  人  陳再成  
相  對  人  陳新發  
上列抗告人因與相對人間損害賠償聲請訴訟救助事件，對於中華
民國111年3月28日臺灣臺中地方法院111年度救字第35號所為裁
定提起抗告，本院裁定如下：
    主  文
抗告駁回。
抗告訴訟費用由抗告人負擔。
    理  由
一、抗告人於原法院聲請意旨暨抗告意旨略以：兩造即伊、甲○○
    、乙○○與相對人之父丙○○於民國96年8月19日死亡，其繼承
    人為兩造及兩造之母丁○○○，門牌號碼臺中市○○區○○路000○0
    號房屋（下稱系爭房屋）及坐落之土地為丙○○之遺產，由全
    體繼承人因繼承而公同共有，然相對人未得公同共有人全體
    同意即擅自拆除系爭房屋鋼鐵建造之結構並變賣得利，侵害
    公同共有人之權利，伊乃與甲○○、乙○○共同對相對人提起損
    害賠償訴訟，請求相對人應賠償新臺幣（下同）2,132,200
    元給所有共有人。惟伊未婚無子女，因膝關節病痛而無法工
    作，無收入，為低收入戶，郵局戶頭餘額僅剩50元，目前只
    依靠民間慈善團體提供之物資過生活；而甲○○從2年前起即
    因疫情、年過半百等因素而失業迄今，也未婚無子女，與母
    親同住，2人生活費均由伊支付；乙○○則已婚，其配偶亦因
    疫情而失業中，其需負擔家計、扶養2名兒子，是本件訴訟
    各原告均無資力再支出本件訴訟費用。伊前於109年間對第
    三人戊○○提起損害賠償訴訟，並聲請訴訟救助，經原法院以
    109年度中救字第26號裁定准予訴訟救助，亦可見伊確實無
    資力支出本件訴訟費用。且伊、甲○○、乙○○提起本件訴訟，
    非顯無勝訴之望，爰依民事訴訟法第107條規定，聲請法院
    裁定准予訴訟救助。本件原法院裁定駁回伊之訴訟救助聲請
    ，應予廢棄云云。　
二、按當事人因無資力支出訴訟費用而聲請訴訟救助者，關於無
    資力支出訴訟費用之事由，應提出可使法院信其主張為真實
    並能即時調查之證據，以釋明之，此觀民事訴訟法第109條
    第2項、第284條之規定自明。所謂無資力係指窘於生活，且
    缺乏經濟信用者而言（最高法院43年台抗字第152號裁定意
    旨參照）；所謂釋明，即提出能即時調查之證據，使法院信
    其聲請之事由真實之謂。是法院調查聲請人是否無資力支出
    訴訟費用，專就聲請人所提出之證據為之，如聲請人並未提
    出證據，或依其提出之證據，未能信其無資力支出訴訟費用
    之主張為真實，即應將其聲請駁回，並無派員調查之必要（
    最高法院108年度台抗字第433號、111年度台抗字第267號裁
    定意旨參照）。又必要共同訴訟人受敗訴者，其中一人提起
    上訴，效力及於全體，故必要共同訴訟當事人聲請訴訟救助
    ，必同造全體當事人均無資力，始足當之（最高法院110年
    度台抗字第953號、110年度台抗字第952號裁定意旨參照）
    。　　
三、查抗告人與共同原告甲○○、乙○○既主張公同共有之權利受侵
    害而提起本件訴訟，本件核屬固有必要共同訴訟，揆諸上開
    說明，當事人聲請訴訟救助，必同造全體當事人均無資力，
    始足當之。本件抗告人固提出臺中市○○區低收入戶證明書、
    109年度綜合所得稅各類所得資料清單、全國財產稅總歸戶
    財產查詢清單、戶籍謄本、國軍○○總醫院○○分院附設民眾診
    療服務處診斷證明書、患處照片、財團法人○○○○○社會福利
    基金會急難救助申請表暨個人資料告知暨同意書、社團法人
    ○○○○○會急難救助申請表暨個人資料聲明暨同意書、郵政存
    簿儲金簿、原法院109年度中救字第26號裁定影本等（見原
    法院卷第15至19頁、本院卷第15至33頁），以釋明其無資力
    ，然就甲○○、乙○○部分則未能提出可使法院信其主張為真實
    並能即時調查之證據，以釋明該 2人亦無資力支出本件訴訟
    費用。抗告人既未能釋明全體共同訴訟人確實無資力繳納訴
    訟費用，其聲請訴訟救助，自不能准許，原法院因之裁定予
    以駁回，於法洵無違誤。抗告論旨，仍執陳詞指摘原裁定不
    當，聲明廢棄，非有理由。　　
四、據上論結，本件抗告為無理由，爰依民事訴訟法第495條之1
    第1項、第449條第1項、第95條、第78條，裁定如主文。　
中　　華　　民　　國　　111 　年　　5 　　月　　19　　日
　　　　　　　民事第五庭　　審判長法　官　游文科
　　　　　　　　　　　　　　　　　法　官　李慧瑜
　　　　　　　　　　　　　　　　　法　官　吳崇道
正本係照原本作成。
再為抗告應以適用法規顯有錯誤為理由。           
如提起再抗告者應於裁定送達後10日內向本院提出抗告理由狀
（須按照他造人數附具繕本）並繳納抗告裁判費新台幣1000元，
同時委任律師或具有律師資格之關係人為代理人。因疫情而遲誤
不變期間，得向法院聲請回復原狀。
　　　　　　　　　　　　　　　　　書記官　洪郁淇

中　　華　　民　　國　　111 　年　　5 　　月　　19　　日